【裁判字號】    94,訴,2328
【裁判日期】    950323
【裁判案由】    毀損等
【裁判全文】
臺灣桃園地方法院刑事判決              94年度訴字第2328號
公  訴  人  臺灣桃園地方法院檢察署檢察官
被      告  乙○○
上列被告因毀損等案件，經檢察官提起公訴（九十四年度偵字第
八三七二號），本院判決如下：
    主  文
乙○○無罪。
    理  由
一、公訴意旨略以：被告乙○○係桃園縣桃園市○○路一０二號
    擎天領袖辦公大樓（起訴書誤載為藍天富貴社區，下稱系爭
    大樓）十九樓之三之住戶，自民國九十三年四月底前某日起
    迄今，明知系爭大樓十九樓之公用茶水間、男廁旁之倉庫、
    樓梯間逃生通道係社區全體住戶所公同共有，竟未經全體住
    戶之同意或授權，意圖為自己不法之利益，竊佔十九樓之公
    用茶水間（長一四六公分、寬一五四公分）放置私人之鍋碗
    瓢盆、瓦斯桶供作為私人廚房之用，竊佔十九樓男廁旁之倉
    庫（長二三五公分、寬一九八公分）堆置私人之洗臉盆、垃
    圾桶、鍋子、雨傘等雜物，竊佔十九樓樓梯間逃生通道（長
    一七０公分、寬一一四公分），未經住戶之同意或授權即擅
    自定作二個櫃子（一個長七十二公分、寬三十七公分、高六
    十公分，另一個長七十三公分、寬四十公分、高七十一公分
    ），並於裡面堆置私人之鍋子、米等雜物；被告另竊佔於上
    址地下室二樓停車場己○○（起訴書誤載為蔡碧基）所有之
    五四號車位（寬二‧二公尺、長六‧八公尺），在其上停放
    伊所有之車牌號碼三０三五－ＨＫ號自用小客車，經己○○
    與被告協調未獲善意回應，因認被告涉有刑法第三百二十條
    第二項之竊佔罪嫌。
二、按犯罪事實應依證據認定之，無證據不得認定犯罪事實，又
    不能證明被告犯罪或其行為不罰者，應諭知無罪之判決，刑
    事訴訟法第一百五十四條第二項、第三百零一條第一項分別
    定有明文。次按刑事訴訟法上所謂認定犯罪事實之證據，係
    指足以認定被告確有犯罪行為之積極證據而言，該項證據自
    須適合於被告犯罪事實之認定，始得採為斷罪資料。如未能
    發現相當證據，或證據不足以證明，自不能以推測或擬制之
    方法，以為裁判之基礎，此分別有最高法院二十九年上字第
    三一０五號、四十年臺上字第八六號判例可資參照。
三、公訴人認被告涉犯上開罪嫌，無非係以告訴人己○○之指述
    、證人即藍天富貴社區管理委員會總幹事丁○○之證詞、藍
    天富貴社區管理委員會所提出之證明書及停車位資料、系爭
    大樓十九樓現場照片及公訴人前往現場勘驗所製作之勘驗筆
    錄為其論據。訊據被告堅決否認有何竊佔系爭大樓十九樓公
    共空間及地下室二樓五四號停車位之行為，辯稱：伊係與同
    樓層住戶共同使用十九樓之公共空間，且十九樓樓梯間逃生
    通道上二個櫃子並非伊所訂製，又伊使用五四號停車位已經
    很久，後來伊之友人趙金碧於八十八年向法院拍得系爭大樓
    十九樓之三時，有附一停車位，但法院未就停車位辦理點交
    ，經詢問當時擎天領袖大樓管理委員會，管理委員會同意被
    告與趙金碧繼續使用五四號停車位，並無竊佔之事實等語。
    經查：
  (一)被訴竊佔十九樓公共空間部分：按刑法第三百二十條第二項
    所規定之「竊佔」，係指將特定面積之不動產納入其實力支
    配之下，具有排他性的一種佔據行為，亦即行為人須以排他
    性之佔有行為，破壞原本之支配關係，建立新的支配關係始
    足當之。查被告於系爭大樓十九樓公用茶水間、男廁外倉庫
    等公共空間放置私人鍋碗瓢盆、垃圾桶、雨傘、瓦斯爐等情
    ，固為被告所不否認，並有現場照片在卷為憑，然此部分被
    告所放置者均屬可移動性、可隨時收放之物品，且據證人即
    設於系爭大樓十九樓之一、之二之貝爾國際驗證股份有限公
    司（下稱貝爾公司）員工甲○○於本院審理時證稱：茶水間
    平常並沒有上鎖，伊曾進入茶水間洗手，伊使用茶水間從未
    被阻擋過，且貝爾公司有在男廁外倉庫內放置冷氣主機（見
    本院九十五年二月十六日審判筆錄第六頁、第八頁）等語，
    及證人即貝爾公司前員工丙○○於本院審理時證述：貝爾公
    司員工能進入茶水間洗茶杯、洗手，伊曾進入男廁外倉庫巡
    視貝爾公司的冷氣設備，當時門是開著的（見本院九十五年
    三月九日審判筆錄第四頁、第六頁）等語，可知被告縱有將
    私人物品放置於十九樓公用茶水間及男廁旁倉庫之事實，惟
    並未因此排除他人使用之權利，貝爾公司人員不僅能自由進
    入茶水間洗滌物品，並能於男廁外倉庫常設冷氣主機，揆諸
    上開說明，被告將私人物品放置於公共空間，因而造成他人
    使用不便，於道德評價上雖有可議，然與竊佔罪之構成要件
    尚有不符，自不能以該罪相繩。至於證人即貝爾公司總經理
    己○○證稱：被告原本將男廁外倉庫上鎖，係經協調後才未
    上鎖等語（見本院同上審判筆錄），惟查系爭大樓十九樓之
    一、之二於貝爾公司遷入之前，僅被告一戶住於十九樓之三
    ，該樓層男廁外倉庫僅被告在使用，被告為避免其個人物品
    失竊，將該處鐵門上鎖，核屬事理之常，尚難認定被告有何
    竊佔之主觀意圖，況被告於貝爾公司遷入後，經雙方協調，
    被告即開鎖讓貝爾公司於其中放置冷氣主機，並未再上鎖，
    益徵被告先前將該倉庫上鎖，僅單純為保障自己財物安全，
    並無將該處據為己有之意。另查，十九樓樓梯間逃生通道牆
    壁上雖懸有木製櫃子二個，有照片附於偵查卷第二十二頁可
    稽，被告亦不否認其有將私人物品放置其內之事實，惟並無
    證據證明此部分櫃子係被告所訂製，且此部分置物櫃係懸掛
    於牆上，並未阻擋他人使用逃生通道，公訴人以被告將其私
    人物品置於此部分櫃內，率認被告有竊佔樓梯間逃生通道之
    犯行，難認有據。
  (二)被訴竊佔地下室二樓停車場五四號停車位部分：按刑法第三
    百二十條第二項之竊佔罪，係以行為人意圖為自己不法之利
    益，而竊佔他人不動產為構成要件，且屬即成犯，故若行為
    人佔用特定不動產之初，係基於有權使用之主觀認定，縱使
    日後他人就該不動產主張合法權利，若行為人僅繼續先前之
    佔用狀態，並無新的佔用行為，就此狀態之繼續，仍不能以
    竊佔罪論之。查系爭大樓名為擎天領袖辦公大樓，藍天富貴
    社區則為鄰近之另一棟住宅大樓之名稱，擎天領袖辦公大樓
    與藍天富貴社區各有管理委員會進行管理，但因二者之地下
    停車場相貫通，遂由二個管理委員會共同管理，藍天富貴管
    理委員會負責鐵門、消防設備等管理，對於停車位產權並不
    清楚等情，業據證人即藍天富貴社區管理委員會總幹事丁○○於本院審理時證述明確（見本院九十五年二月十六日審判
    筆錄第九頁），從而五四號停車位之產權歸屬究竟如何，自
    不能遽以證人丁○○之陳述為認定依據；又據證人即擎天領
    袖辦公大樓管理委員會主任委員戊○○於本院審理時證稱：
    地下停車位產權之確認方式有三：一、住戶若係向建設公司
    購買停車位，有買賣契約，產權就很清楚，二、住戶若向法
    院拍得有點交的停車位，產權也很清楚，三、若住戶向法院
    拍得之停車位，法院不點交，管理委員會因無法認定該住戶
    具有哪個車位的所有權，就以沒有人使用的車位交給該住戶
    使用。就被告使用之五四號車位而言，被告本有承租系爭大
    樓某層之辦公室，並因而得以使用五四號停車位，後來因被
    告友人趙金碧購得法院所拍賣之十九樓之三及所附停車位之
    產權，但法院不點交，因被告一直在使用五四號停車位，管
    理委員會遂同意被告及趙金碧繼續使用五四號停車位等語（
    見同上審判筆錄第十二頁），此與證人趙金碧於本院審理時
    證述情節相符（見同上審判筆錄第二十一頁），復參酌本件
    卷附之不動產權利移轉證書（買受人係施太平）、土地建物
    買賣所有權移轉契約書（施太平售予趙金碧）及偵查卷第四
    十頁所附之地下室停車位建物所有權狀（趙金碧所有）等件
    ，被告辯稱：其使用五四號停車位已經很久，且於趙金碧購
    得停車位後，又經管理委員會同意使用該車位等情，應屬信
    而有徵，被告主觀上既認定其有權使用五四號停車位，顯然
    並非基於牟取自己不法利益之意圖予以竊佔而來，核諸上開
    說明，其行為與刑法竊佔罪之要件尚屬有間，自不能以該罪
    論斷；至證人己○○於本院審理時證稱：其於九十三年間向
    庚○○購買停車位時，雖言明不能點交，但其事後有向管理
    委員會索取當時合揚建設公司抵押給銀行之系爭大樓地下室
    停車場車位號碼資料，始得知五四號停車位就是庚○○向法
    院拍得之合揚建設公司所有停車位其中之一等語（見本院九
    十五年三月九日審判筆錄），並提出停車位配置圖、藍天富
    貴管理委員會之證明書各一件為憑，惟查被告使用五四號停
    車位之初，並非基於竊佔之不法意圖，不能認定其涉犯竊佔
    罪，已如前述，證人己○○事後就五四號停車位主張權利，
    姑不論其所提出上開事證是否能證明五四號停車位之所有權
    歸屬，已有斟酌餘地，即便得以證明五四號停車位屬於貝爾
    公司所有，仍無實據足認被告於使用五四號停車位之初，已
    明知此情，更無證據證明被告在得知貝爾公司主張其為五四
    號停車位所有權人之後，有停止原本佔用狀態，而重新竊佔
    五四號停車位之行為，依上開說明，被告繼續其原本一貫佔
    有使用五四號停車位之狀態，並無另一竊佔行為存在，仍不
    能成立竊佔罪，貝爾公司就五四號停車位之爭執應循民事訴
    訟程序請求救濟，公訴人逕以被告拒絕返還五四號停車位，
    即認其應論以竊佔罪云云，顯有誤會。
  (三)綜上所述，公訴人所舉事證尚不足以證明被告涉犯竊佔罪，
    本院自應依法為被告無罪之諭知。
據上論斷，應依刑事訴訟法第三百零一條第一項判決如主文。
本案經檢察官徐則賢到庭執行職務。
中    華    民    國    95    年    3     月    23    日
                  刑事第八庭    審判長法  官  曾家貽
                                      法  官  吳為平
                                      法  官  袁雪華
上正本證明與原本無異。
如不服本判決，應於判決送達後10日內向本院提出上訴狀（應附
繕本），上訴於臺灣高等法院。
                                      書記官  邱仲騏
中    華    民    國    95    年    3     月    23    日


司法院資訊處製作；財團法人民間司法改革基金會備份。
